臺灣彰化地方法院民事判決　九十年度訴字第三七五號
　　原　　　告　乙 ○ ○
　　被　　　告　甲 ○ ○
右當事人間請求侵權行為損害賠償事件，原告提起刑事附帶民事訴訟，經本院刑事庭
裁定移送，本院判決如左：
    主      文
被告應給付原告新台幣拾萬貳仟肆佰壹拾捌元及其自民國九十年十一月八日起至清
償日止，按年息百分之五計算之利息。
原告其餘之訴駁回。
訴訟費用由被告負擔三分之一，餘由原告負擔。
本判決第一項於原告以新台幣拾萬元供擔保後，得假執行。但被告如於假執行程序實
施前以新台幣拾壹萬元預供擔保，得免為假執行。
原告其餘假執行之聲請駁回。
    事實及理由
一、原告起訴主張：被告於民國八十九年五月七日八時五十分許，駕駛車牌號碼ＱＢ
    －三八九二號自小客車，沿彰化縣彰化市○○路由北往南方向行駛，途經設有紅
    綠燈號誌之該路二段三一一巷之交岔路口，冒然闖越紅燈，適伊駕駛車號ＫＨＤ
    －一二六號重型機車，自該巷口橫越該路至對面光華街，被告車煞避不及，而撞
    擊伊所騎機車，致伊人車倒地，受有頭部外傷、胸部挫傷等傷害，被告因此為檢
    察官提起公訴，並經台灣高等法院台中分院依過失傷害罪判處有期徒刑四月確定
    在案等情，本於侵權行為損害賠償請求權，求為命被告賠償醫療費用新台幣（下
    同）四萬四千一百七十元、減少勞動能力損失五萬一千六百八十元、增加生活上
    需要之費用二萬二千八百元、慰撫金八十萬元（合計九十一萬八千六百五十元暨
    自起訴狀繕本送達翌日起加給法定利息之判決，並願供擔保聲請宣假執行。
二、被告則以：伊並未闖紅燈，原告未戴安全帽，未注意左右來車，自巷口駛出未讓
    幹道直行車先行，亦有重大過失，依過失相抵之規定，應扣抵請求金額至二分之
    一。又原告不能證明本件車禍與其施行人工流產，有相當因果關係，其請求之項
    目，除醫藥費外，食品並非必要費用，該部分應予剔除。且原告未住院，所提薪
    資明細記載到職日為八十九年三月三十日，距車禍時間二個月餘，尚在試用期間
    ，不能證明其減少勞動能力損失，其請求慰撫金亦屬過高，並已領得機車強制險
    保險給付等語，資為抗辯。
三、原告主張之兩造於前揭時地，在設有紅綠燈之巷口發生車禍，其身體因而受有頭
    部外傷、胸部挫傷等傷害，被告因此經法院依過失傷害罪判處徒刑確定之事實，
    有其所提診斷證明書在卷為證，並為被告所自認，復經調閱台灣高等法院台中分
    院九十年交上易字第七二四號刑事案歷審卷查明無異，堪信為真實。被告雖否認
    係因其闖紅燈而肇事。惟審酌被告在刑事案件警訊時供稱：「．．．行駛至中山
    路二段三一一巷口時，由該路口中山路南下此時間為黃燈，我就剎車停止時，此
    時乙○○所騎重機ＫＨＤ－一二六號就從三一一巷口前突然騎出，碰撞到我的車
    子右前角後，人車倒地。」「我們雙方是於中山路二段南下內側車道越過停止線
    且超過斑馬線前二公尺處發生撞擊。我的自小客車右前角保險桿與乙○○所騎重
    機左前方車頭處撞擊。」「我當時號誌為黃燈，而乙○○其車道號誌為紅燈。」
    「（問：你當時車速為多少？）約二十公里左右。」（刑事偵查卷第五、六頁）
    等語，在台灣省彰化縣區車輛行車事故鑑定委員會鑑定時亦陳稱：「見南向號誌
    閃黃燈，我就煞車停止，此時乙○○駕駛重機車就從三一一巷突然騎出碰撞到我
    車，我們是在南向內側快車道越過停止線且超越斑馬線前二公尺處發生撞擊，我
    車右前角保險桿與對方機車左前方車頭處撞擊，是對方闖紅燈。」（卷附該鑑定
    委員彰鑑字第九○○四四五號函參照）等情，被告在肇事地點煞車停住，係由於
    見到其行向之紅綠燈號誌變為黃燈，而非發見原告機車自右側駛來。果此，被告
    在發現燈號變為黃燈之時，衡情應迅速或至少維持原來車速通過，焉有可能在經
    過停止線後，猶以時速僅二十公里速度前進，並停於超過斑馬線二公尺之路口之
    理，所辯殊與常情有違。被告車所以煞停，應係因發現原告機車自右側駛來所致
    。肇事時被告車行之中山路為省道雙向四線道，原告機車行向之三一一巷路寬僅
    三公尺，有警製調查報告表附偵查卷可參，以肇事當時為上午八時五十分左右而
    言，通常情形前者之車流量較後者明顯為大，如原告冒生命危險闖紅燈，極可能
    早在行至路口外側車道時，即已為與被告車同向之其他車輛所撞及。另刑事法院
    當庭勘驗原告所提供，其與被告商談賠償之電話錄音帶內容，在原告質問被告是
    誰比較不對時，被告答稱：「是我比較不對」等語，亦有刑事審判筆錄（一審卷
    第二十一頁）可稽。綜此參互以觀，被告辯稱當時原告係趕著上班而闖紅燈云云
    ，乃卸責之詞，委無可採。原告主張本件車禍係因被告闖紅燈所致，亦堪認定。
四、按因故意或過失，不法侵害他人之權利者，負損害賠償責任；汽車、機車或其他
    非依軌道行駛之動力車輛，在使用中加損害於他人者，駕駛人應賠償因此所生之
    損害；不法侵害他人之身體或健康者，對於被害人因此喪失或減少勞動能力，或
    增加生活上之需要時，應負損害賠償責任，被害人雖非財產上之損害，亦得請求
    賠償相當之金額，民法第一百八十四條第一項前段、第一百九十一條之二、第一
    百九十三條第一項、第一百九十五條第一項分別定有明文。本件被告駕車時過失
    不法侵害原告之身體成傷，自應負侵權行為之損害賠償責任。茲就原告請求之金
    額分述如下：(1)醫療費用：原告主張其支出醫療費用四萬四千一百七十元，固據
    提出被告不爭執為真正之醫療單據影本為據。惟查其中屬全民健康保險給付部分
    ，依全民健康保險法第八十二條之規定，全民健康保險之保險人得向強制汽車責
    任險之保險人代位請求該項給付，另依強制汽車責任保險法第三十條規定，在該
    範圍內，加害人或強制汽車責任保險之被保險人之損害賠償責任即因而解免（最
    高法院八十九年度台上字第六一五號判決意旨參照），原告自不得請求被告賠償
    ；證明書費用及杏基醫療儀器行醫療用品費用，前者非屬醫療必要，後者不能證
    明為醫療所必要，均不得請求；另原告車禍後發現當時已懷孕，為免於車禍期間
    因醫療而施以藥物、放射線照射，易損及胎兒，所為人工流產之醫療費用，即在
    成美醫院、光田醫院所支出之醫療費用部分，由於並非本件車禍事故所直接造成
    ，且按通常情形，亦難認為與車禍有相當因果關係，該部分亦不得請求。則扣除
    該等部分後，其餘醫療費用額二萬八千七百十七元，核其支出項目均屬必要，被
    告自應予賠償。至其中在陳東熙中醫診所支出之費用部分，參照原告所提該診所
    病歷資料及秀傳紀念醫院診斷書，原告確因車禍頭部受傷導致頭痛之後遺症，該
    部分自應認為係必要，附此敘明。(2)減少勞動能力損失：原告主張其車禍後有四
    個月無法工作，雖未提出具體證據證明。惟在原告車禍後四個月內因前揭必要醫
    療而前往就診之特定日（除車禍當日及翌日出院，各按一日計算外，其餘計算至
    八十九年九月六日前，共就診十八次，每次以半日計算，總計十一日），不能工
    作，甚為顯然。原告主張按其車禍前月薪一萬二千九百二十元計算，有其所提薪
    資條為證，被告雖對此計算標準加以爭執，然原告為護專畢業，並具有高考護理
    師資格（如下所述），依其能力工作所得薪資絕對在最低基本工資一萬五千八百
    四十元之上，其請求按低於基本工資之金額計算減少勞動能力損害，自屬可採。
    按此計算，原告所得請求之金額為四千七百三十七元（角以下四捨五入），逾此
    範圍，尚屬無據。(3)增加生活上需要：原告主張車禍後施行人工流產後，休養期
    間購買食品調養身體，計支出二萬二千八百元，因該部分與車禍間並無相當因果
    關係，亦未經合格醫師診斷確有此項支出之必要，自不得請求被告賠償。(4)慰撫
    金：原告學歷為護專畢業，已婚，專門職業高考護理師、普考護士考試及格，現
    無工作及收入，名下有日產小客車一部，上市股票面值合計十一萬餘元；被告為
    逢甲大學土木工程系畢業，已婚，育有四名子女（三名已成年），現自營振裕服
    裝行，販賣化妝品、內衣等百貨為業，名下有土地十六筆現值約四千二百五十萬
    元、房屋三戶現值約三十八萬五千元、汽車一部、上市股票面值十萬元，金融機
    構抵押貸款債務一千五百五十萬元，為兩造分別陳明，並有原告所提畢業證書、
    考試及格證書、被告所提戶口名簿及彰化縣稅捐稽徵處函送之歸戶財產清單在卷
    可稽。審酌兩造之身分、地位、經濟能力、被告犯後態度、原告所受傷害情形及
    因此所受精神上打擊之程度等一切情狀，本院認原告請求被告賠償慰撫金八十萬
    元，尚嫌過高，應以四十萬元為相當，逾此範圍，不應准許。職此，原告所得請
    求被告賠償之金額合計為四十三萬三千四百五十四元，逾此範圍，為無理由。
五、另原告於車禍後頭部受有外傷，參酌其自承與被告車碰撞後，機車直接倒地，被
    告車亦停下來，伊人倒在機車旁等情，及刑事偵查卷附機車照片，該機車於車禍
    之損壞並不明顯，足徵雙方碰撞前車速不快，兩車撞擊力道亦不強（否則原告應
    會人車飛出，機車往前移動或拖行相當距離）。如原告確有扣緊戴好安全帽，衡
    情當不致於車禍時安全帽飛出，故即使原告當時有戴安全帽，亦堪認定其並未確
    實戴好，自應認其對於本件車禍損害之擴大，與有過失，自有民法第二百十七條
    第一項過失相抵規定之適用。審酌雙方原因力之強弱及過失之輕重，本院認被告
    之過失程度為百分之七十，原告之過失程度為百分之三十，故減輕被告應賠償金
    額百分之三十，即被告應賠償之金額為三十萬萬三千四百十八元。又被告於車禍
    後，已給付原告一千元，為原告所自承，在此範圍，原告之債權因清償而消滅。
    故被告所得請求被告賠償之金額為三十萬二千四百十八元。至被告辯稱原告因本
    件車禍已領取汽車強制保險給付，為原告所否認，並經函國華產物保險股份有限
    公司查復無此情事，有該公司九十一年四月十一日函在卷可參，被告所辯，要屬
    無據。綜上所述，原告本於侵權行為損害賠償請求權，請求被告賠償，在此金額
    及自起訴狀繕本翌日即九十年十一月八日起至清償日止，按年息百分之五計算之
    法定利息範圍，洵屬正當，應予准許。逾此範圍部分之請求，為無理由，應予駁
    回。
六、兩造分別陳明願供擔保聲請宣告假執行及免為假執行，原告勝訴部分，均無不合
    ，爰各酌定相當擔保金額准許之。至原告敗訴部分，其假執行之聲請，已失所附
    麗，應併駁回之。
據上論結，本件原告之訴為一部有理由，一部無理由，依民事訴訟法第七十九條但書
、第三百九十條第二項、第三百九十二條，判決如主文。
中　　　華　　　民　　　國　　九十一 　 年　　  五 　　 月　　 二十 　　日
                                    民事第二庭
                                        法　　　官　陳 瑞 水
右為正本係照原本作成。
如對本判決上訴須於判決送達後廿日內向本院提出上訴狀。
中　　　華　　　民　　　國　　九十一 　 年　　  五 　　 月　　二十二　　日
                                        法院書記官　楊 筱 惠
